【裁判字號】    95,親,17
【裁判日期】    950728
【裁判案由】    否認子女
【裁判全文】
臺灣新竹地方法院民事判決                95年度親字第17號
原      告  乙○○○
送達代收人  丁○○
訴訟代理人  廖凰玎律師
複代理人    甲○○
被      告  乙○○○之女
兼法定代理  丙○○
人
當事人間請求否認子女事件，本院於95年7月14日言詞辯論終結
，判決如下：
    主  文
確認被告乙○○○所生之女，非原告與被告丙○○之婚生子女。
訴訟費用由原告負擔。
    事實及理由
壹、原告起訴主張：
一、緣原告乙○○○是越出籍人，於民國89年與被告丙○○結婚
    ，婚後並育有一子。
二、雖原告與被告丙○○之戶籍在雲林縣四湖鄉箔子村箔子寮
    392號，但實際上原告與被告丙○○乃住居在新竹縣竹北市
    ○○路857巷1弄3號。
三、原告於92年8月間離開與被告丙○○之前揭住處後，即未再
    與被告丙○○共同生活，原告於94年4月23日在竹市產下一
    女，因該女係原告與被告丙○○婚姻期間所生，依民法第
    1061條規定為被告丙○○之婚生子女，爰依民法第1063條規
    定提起本訴。
貳、被告方面則稱：原告是在外面生的，她偷跑出去生，都不知
    道，是縣府義工至家裡來，始知原告生小孩。伊一直都住新
    竹地區等語。
參、得心證之理由：
一、原告乙○○○為越南國籍人，配偶為被告，有原告所提出之
    戶口名簿被告乙○○○所生之女之出生明書為證。
二、按子女之身分，依出生時其母之夫之本國法，如婚姻關係於
    子女出生前已消滅者，依婚姻關係消滅時其夫之本國法，涉
    外民事法律適用法第16第1項定有明文。被告丙○○為中華
    民國籍，依前揭規定，關於父母子女身分關係之認定，應適
    用原告乙○○○之夫即被告丙○○之本國法，亦即應適用我
    國法律定之。另按，從子女出生日回溯第181日起至第302日
    止為受胎期間；妻之受胎，係在婚姻關係存續中者，推定其
    所生子女為婚生子女，惟此推定如夫妻之一方能證明妻非自
    夫受胎者，得於知悉子女出生之日起，1年內提起否認之訴
    ，民法第1062條第1項、第1063條分別定有明文。
三、再，關於認諾及訴訟上自認或不爭執事實之效力，於第589
    條否認子女之訴，不適用之，民事訴訟法第594條定有明文
    。本件被告丙○○雖於言詞辯論期日到庭同意原告之請求並
    就原告主張之事證為不爭執，揆諸首揭法條之說明，自不發
    生被告認諾或不爭執事實之效力，合先敘明。
四、經查，被告乙○○○之女非原告自被告丙○○受胎所生之女
    乙節，經本院函請財團法人長庚紀念醫院林口分院對被告乙
    ○○○及其女、訴外人甘國輝之親子關係進行鑑定後，據函
    覆表示：「不能排除甘國輝與乙○○○之女的親子關係」，
    累積親子關係係數為47,830.76。就是說「甘國輝是乙○○
    ○之女的親生父親」這一個可能性與『任何中國男人偶然具
    備的基因半型（Obligatory genes）』這一個可能性相比，
    大約為47830.76倍。親子關係概率（PP）為99.9979％。
    因此『甘國輝是乙○○○的親生父親』這一個假設由此次測
    驗已實務上可以證實」等情，核與原告所陳情節相符，有該
    醫院林口分院95年6月14日（95）長庚院法字第445號函附親
    子鑑定報告書在卷可按，故原告上開主張，自堪信為真實。
    被告乙○○○之女乃是94年4月23日生，原告於95年3月24日
    提起本件訴訟，有起訴狀在卷可考，從而，原告於法定期間
    內提起本件訴訟，核無不合，自應准許。
五、關於訴訟費用負擔方面：按敗訴人之行為，按當時之訴訟程
    度為伸張或防衛權利所必要者，因該行為所生之費用，法院
    得酌量情形命勝訴之當事人負擔其一部，民事訴訟法第81條
    第2款著有明文。又本件否認子女之訴，原告起訴雖於法有
    據，然本件親子關係既係因婚生推定所造成，則被告之應訴
    實受法律規定而不得不為者，故其所為抗辯自屬為伸張或防
    衛權利所必要，是以本院認為本件訴訟費用應由原告負擔較
    為公允。
肆、訴訟費用之依據：民事訴訟法第81條，判決如主文。
中    華    民    國    95    年    7    月    28    日
                  家事法庭法  官  許翠玲
正本係照原本作成。
如對本判決上訴，須於判決送達後20日內向本院提出上訴狀。
                          書記官  陳宏城
中    華    民    國    95    年    7    月    28    日


司法院資訊處製作；財團法人民間司法改革基金會備份。
